臺灣臺中地方法院刑事判決
111年度金訴字第1385號
公  訴  人  臺灣臺中地方檢察署檢察官
被      告  李耀強


                    現另案在法務部矯正署臺北監獄台北分監執行
上列被告因詐欺等案件，經檢察官提起公訴（111年度偵字第153
47號），因被告於準備程序中就被訴及追加起訴之事實均為有罪
之陳述，經告知簡式審判程序之旨，並聽取當事人之意見後，本
院合議庭裁定由受命法官獨任進行簡式審判程序，判決如下：
    主    文
乙○○犯如附表二所示之罪，各處如附表二所示之刑。應執行有期
徒刑壹年陸月。未扣案之犯罪所得新臺幣壹仟元沒收，於全部或
一部不能沒收或不宜執行沒收時，追徵其價額。
    犯罪事實
一、乙○○（參與犯罪組織之首次犯行，前經臺灣臺南地方檢察署
    檢察官以110年度偵緝字第418號等提起公訴）於民國110年7
    月4日前某時，加入真實姓名年籍不詳、綽號「索隆」之人
    所屬之詐欺集團，於詐欺集團內擔任俗稱「車手」、「取簿
    手」之角色，每次取款或取簿可得新臺幣（下同）1000元之
    報酬，而與該詐欺集團成員共同意圖為自己不法之所有，基
    於三人以上詐欺取財及掩飾、隱匿特定犯罪所得之來源及去
    向之犯意聯絡，先由詐欺集團不詳成員於同年7月3日，以1
    萬元之代價，向康育誠（另經臺灣高雄地方檢察署檢察官以
    110年度偵字第24487、26982號聲請簡易判決處刑）收購附
    表一所示金融帳戶之存摺、金融卡及密碼，康育誠乃於同日
    稍後將附表所示金融帳戶之存摺、金融卡及密碼以交貨便寄
    至統一超商親親店（址設：臺中市○區○○路00號），乙○○再
    於翌日（4日）15時6分許至該店領取後交予詐欺集團不詳成
    員。復由該詐欺集團機房成員於附表一所示之時間，以附表
    一所示之方式，詐騙附表一所示之被害人後，使其等不疑有
    他而陷於錯誤，而依詐欺集團成員之指示，匯款附表一所示
    之金額共8萬7404元至附表一所示之金融帳戶，復由詐欺集
    團不詳車手將之提領一空並轉交詐欺集團不詳成員。嗣因附
    表一所示之被害人發覺有異，報警處理，經警循線追查，而
    悉上情。
二、案經附表一所示之被害人訴請臺中市政府警察局第二分局報
    告臺灣臺中地方檢察署檢察官偵查起訴。
    理    由
一、程序部分：本案被告所犯係死刑、無期徒刑、最輕本刑為三
    年以上有期徒刑或高等法院管轄第一審案件以外之罪，其於
    準備程序中就被訴事實均為有罪之陳述，經告以簡式審判程
    序之旨，並聽取公訴人及被告意見後，本院合議庭認為適宜
    而依刑事訴訟法第273條之1第1項規定進行簡式審判程序，
    且依刑事訴訟法第273條之2、第159條第2項之規定，不適用
    傳聞法則有關限制證據能力之相關規定，合先敘明。
二、上開犯罪事實，業據被告於本院審理中坦承不諱，並有證人
    康育誠警詢（111偵15347卷第37至40頁）、證人即告訴人戊○○警詢（111核交1590卷第19至20頁）、證人即告訴人丁○○
    警詢（111核交1590卷第43至53頁）、證人即告訴人甲○○警
    詢所述可佐，且有員警110年11月30日職務報告（111偵1534
    7卷第29頁）、證人康育誠之內政部警政署反詐騙諮詢專線
    紀錄表（111偵15347卷第41至42頁）、統一超商貨態查詢系
    統列印畫面（111偵15347卷第43頁）、110年7月4日臺中市○
    區○○路00號統一超商親親店及附近道路監視器錄影畫面翻拍
    照片及比對照片共16張（111偵15347卷第45至51頁）、牌照
    號碼NBY-3982號普通重型機車之車輛詳細資料報表（111偵1
    5347卷第63頁）、臺灣新竹地方檢察署檢察官110年度偵字
    第14248號起訴書（乙○○）（111偵15347卷第79至82頁）、
    臺灣新北地方檢察署檢察官110年度偵緝字第3957號、110年
    度少連偵緝字第55號起訴書（乙○○）（111偵15347卷第83至
    84頁）、臺灣新北地方檢察署檢察官110年度偵緝字第3958
    號起訴書（乙○○）（111偵15347卷第85至86頁）、臺灣臺中
    地方檢察署檢察官110年度偵緝字第1755、1756、1757、175
    8號、110年度偵字第40787號起訴書（乙○○）（111偵15347
    卷第87至93頁）、臺灣臺南地方檢察署檢察官110年度偵緝
    字第418號起訴書（乙○○）（111偵15347卷第95至99頁）、
    臺灣高雄地方檢察署檢察官110年度偵字第24487、26982號
    聲請簡易判決處刑書（康育誠）（111偵15347卷第101至105
    頁）、被害人匯款時間、金額、帳戶一覽表（111核交1590
    卷第11頁）、證人康育誠申辦之中華郵政股份有限公司高雄
    高松郵局帳號000-00000000000000號帳戶之客戶基本資料及
    交易明細表（111核交1590卷第13至15頁）、告訴人戊○○之
    新北市政府警察局汐止分局橫科派出所陳報單、受（處）理
    案件證明單、受理各類案件紀錄表、受理詐騙帳戶通報警示
    簡便格式表、內政部警政署反詐騙諮詢專線記錄表、金融機
    構聯防機制通報單（111核交1590卷第17至18頁、第21至22
    頁、第28至29頁、第33至34頁；第37頁）、告訴人戊○○提供
    之網路銀行帳戶資料、交易明細及通訊軟體對話紀錄擷圖共
    7張（111核交1590卷第23至27頁）、告訴人丁○○之內政部警
    政署反詐騙諮詢專線紀錄表、高雄市政府警察局仁武分局九
    曲派出所受（處）理案件證明單（111核交1590卷第39至41
    頁、第55頁）、告訴人丁○○提供之網路銀行交易明細擷圖1
    張、臺灣銀行鳳山分行帳號000000000000號帳戶存摺封面及
    內頁影本（111核交1590卷第59頁、第67至69頁）、告訴人
    甲○○之新北市政府警察局新莊分局光華派出所陳報單、受（
    處）理案件證明單、受理各類案件紀錄表、受理詐騙帳戶通
    報警示簡便格式表、金融機構聯防機制通報單（111核交159
    0卷第75頁、第78至80頁、第87頁）、告訴人甲○○提供之中
    國信託銀行自動櫃員機交易明細表（111核交1590卷第84頁
    ）等證據附卷可證，足認被告之自白核與事實相符，堪以採
    信。本案事證明確，被告犯行可以認定。
三、論罪科刑：
  ㈠按洗錢防制法第2條規定，該法所稱洗錢，指下列行為：一、
    意圖掩飾或隱匿特定犯罪所得來源，或使他人逃避刑事追訴
    ，而移轉或變更特定犯罪所得。二、掩飾或隱匿特定犯罪所
    得之本質、來源、去向、所在、所有權、處分權或其他權益
    者。三、收受、持有或使用他人之特定犯罪所得。故若行為
    人意圖掩飾或隱匿特定犯罪所得來源，而將特定犯罪所得直
    接消費處分，甚或交予其他共同正犯，而由共同正犯以虛假
    交易外觀掩飾不法金流移動，即難認單純犯罪後處分贓物之
    行為，應仍構成新法第2條第1或2款之洗錢行為。又刑法第3
    39條之4第1項之加重詐欺罪，是法定刑1年以上7年以下有期
    徒刑之罪，而屬洗錢防制法第3條第1款所規定之特定犯罪。
    因此，若詐騙集團係使被害人將款項存入該集團所使用之人
    頭帳戶，以隱匿其詐欺所得之去向，其犯行當應成立洗錢防
    制法第14條第1項之一般洗錢罪（最高法院108年度台上字第
    1744號判決意旨參照）。
  ㈡核被告就附表一各次所為，均係犯刑法第339條之4第1項第2
    款之三人以上共同詐欺取財罪及洗錢防制法第14條第1項之
    一般洗錢罪。
  ㈢按共同實行犯罪行為之人，在合同意思範圍以內，各自分擔
    犯罪行為之一部，相互利用他人之行為，以達其犯罪之目的
    者，即應對於全部所發生之結果，共同負責，不問犯罪動機
    起於何人，亦不必每一階段犯行，均經參與。又關於犯意聯
    絡，不限於事前有所協議，其於行為當時，基於相互之認識
    ，以共同犯罪之意思參與者，亦無礙於共同正犯之成立。且
    數共同正犯之間，原不以直接發生犯意聯絡者為限，即有間
    接之聯絡者，亦包括在內（最高法院98年度台上字第4384號
    、98年度台上字第713號判決意旨參照）。被告雖未親自參
    與撥打電話詐騙之行為，惟被告擔任取簿手工作，負責領取
    康育誠金融帳戶之相關資料，再依指示將前揭資料交付予詐
    欺集團成員使用，而以此方式掩飾該詐騙所得之本質及去向
    。被告所為既為該詐騙集團犯罪歷程不可或缺之重要環節，
    足徵被告係以自己犯罪之意思而參與本案，即令被告並未與
    其他負責撥打詐騙電話之成員謀面或直接聯繫，亦無礙於其
    共同參與犯罪之認定。是被告與其所屬其餘詐欺集團成員間
    ，就本案有犯意聯絡及行為分擔，均為共同正犯。
  ㈣被告就附表一所載三次犯行，均係以一行為同時觸犯三人以
    上共同詐欺取財罪及一般洗錢罪，為想像競合犯，各應從一
    重以三人以上共同詐欺取財罪處斷。另按刑法處罰之加重詐
    欺取財罪係侵害個人財產法益之犯罪，其罪數計算，依一般
    社會通念，應以被害人數、被害次數之多寡，決定其犯罪之
    罪數（最高法院108年度台上字第274號判決意旨參照）。是
    被告所犯如附表一編號1至3所示之3次三人以上共同詐欺取
    財之犯行，犯意各別，行為互異，應依被害人數 ，予以分
    論併罰。本案被害之告訴人為3人，應論以3罪。從而被告所
    犯如附表一所示3次加重詐欺取財罪，告訴人有異，施用詐
    術之時間、內容均屬不同，犯意各別、行為互殊，應予分論
    併罰。
  ㈤按想像競合犯之處斷刑，本質上係「刑之合併」，其所謂從
    一重處斷，乃將想像競合犯組成之評價上數罪，合併為科刑
    一罪，其所對應之刑罰，亦合併其評價上數罪之數法定刑，
    而為一個處斷刑。易言之，想像競合犯侵害數法益者皆成立
    犯罪，論罪時必須輕、重罪併舉論述，同時宣告所犯各罪名
    ，包括各罪有無加重、減免其刑之情形，亦應說明論列，量
    刑時併衡酌輕罪部分量刑事由，評價始為充足，然後依刑法
    第55條前段規定「從一重處斷」，非謂對於其餘各罪可置而
    不論。因此，法院決定處斷刑時，雖以其中最重罪名之法定
    刑，做為裁量之準據，惟於裁量其輕重時，仍應將輕罪合併
    評價在內（最高法院108年度台上字第4405、4408號判決意
    旨參照）。查犯洗錢防制法第14條、第15條之罪，在偵查或
    審判中自白者，減輕其刑，洗錢防制法第16條第2項亦有明
    定。被告於本院審理中自白本案一般洗錢犯行，依洗錢防制
    法第16條第2項規定，原應減輕其刑，惟被告本案一般洗錢
    部分，均屬想像競合犯其中之輕罪，本院於後述被告量刑時
    ，自當一併衡酌上開減輕其刑事由，附此說明。
  ㈥爰審酌被告不思循正當途徑賺取錢財，竟參與詐騙犯罪集團
    ，並擔任取簿手之工作，貪圖可輕鬆得手之不法利益，價值
    觀念偏差，且造成社會信任感危機，損害告訴人等財產法益
    ，嚴重損害金融秩序及社會成員間之互信基礎，造成檢警追
    查不法犯罪之困難，就整體詐欺取財犯罪之階層分工及參與
    程度而言，被告並非共犯結構之主導或核心地位，兼衡其參
    與程度與獲利情形，犯後坦承犯行之態度，及被告於審理時
    所陳之智識程度，離婚，有一名未成年子女，由其扶養等家
    庭生活經濟狀況等一切情狀，分別量處如附表二各編號所示
    之宣告刑，並定應執行刑如主文所示。
四、沒收部分：
  ㈠按犯罪所得，屬於犯罪行為人者，沒收之；前2項之沒收，於
    全部或一部不能沒收或不宜執行沒收時，追徵其價額，刑法
    第38之1第1項前段、第3項分別定有明文。次按共同正犯各
    成員內部間，對於不法利得分配明確時，固應依各人實際分
    配所得沒收；然若共同正犯成員對不法所得並無處分權限，
    其他成員亦無事實上之共同處分權限者，自不予諭知沒收；
    而共同正犯各人實際上有無犯罪所得，或其犯罪所得之多寡
    ，應由事實審法院綜合卷證資料及調查所得認定之。經查，
    被告於審理中供承就本案犯行領得1000元報酬，且未扣案，
    應依刑法第38條之1第1項前段、第3項規定，諭知沒收，並
    於全部或一部不能沒收或不宜執行沒收時，追徵其價額。
  ㈡次按犯洗錢防制法第14條之罪，其所移轉、變更、掩飾、隱
    匿、收受、取得、持有、使用之財物或財產上利益，沒收之
    ；犯第15條之罪，其所收受、持有、使用之財物或財產上利
    益，亦同，洗錢防制法第18條第1項定有明文。惟因洗錢行
    為之標的是否限於行為人者始得宣告沒收，法無明文，是倘
    法條未規定「不問屬於犯罪行為人與否均沒收」時，自仍以
    屬於被告所有者為限，始應予沒收。經查，附表一所示告訴
    人等匯入之款項，業經詐騙集團車手提領後交付予其他詐欺
    集團成員，已如前述，足見該款項非屬被告所有，亦無證據
    證明被告就該等款項具有事實上管領、處分權限，揆諸前揭
    說明，自無從就告訴人遭詐欺之款項，依洗錢防制法第18條
    第1項或刑法第38條之1第1項前段之規定對被告宣告沒收，
    併此敘明。　　
據上論斷，應依刑事訴訟法第273條之1第1項、第299條第1項前
段，判決如主文。
本案經檢察官鐘祖聲提起公訴，檢察官丙○○到庭執行職務。
中　　華　　民　　國　　111 　年　　11　　月　　2 　　日
                    刑事第九庭  法  官  黃光進
以上正本證明與原本無異。
如不服本判決應於收受送達後20日內向本院提出上訴書狀，並應
敘述具體理由；其未敘述上訴之理由者，應於上訴期間屆滿後20
日內向本院補提理由書（均須按他造當事人之人數附繕本）「切
勿逕送上級法院」。
告訴人或被害人如不服判決，應備理由具狀向檢察官請求上訴，
上訴期間之計算，以檢察官收受判決正本之日起算。
                                書記官  林鈺娟
中　　華　　民　　國　　111 　年　　11　　月　　2 　　日
附表一
編號 被害人 詐騙方式 匯款時間 匯款地點 匯款金額 （新臺幣） 金融帳戶  １ 戊○○ 佯稱設定分期付款 ①110年7月6日18時56分 ②110年7月6日19時1分 ③110年7月6日19時2分 在臺北市○○區○區街0號12樓之1，以華南銀行帳號000-000000000000帳戶網路ATM轉匯。 ①3萬1112元 ②9985元 ③8221元 共4萬9318元 戶名：康育誠 中華郵政 帳號：000-00000000000000 ２ 丁○○ 佯稱設定分期付款 110年7月6日20時17分 在高雄市○○區○○路000號之住處，以臺灣銀行帳號000-000000000000帳戶網路ATM轉匯。 8101元 戶名：康育誠 中華郵政 帳號：000-00000000000000  ３ 甲○○ 佯稱設定分期付款 110年7月6日20時28分 在新北市新莊區某ATM，以中華郵政帳號000-00000000000000帳戶轉匯。 2萬9985元 戶名：康育誠 中華郵政 帳號：000-00000000000000 

附表二
編號 犯罪事實 宣告刑  1 附表一編號1所載犯行 乙○○犯三人以上共同詐欺取財罪，處有期徒刑壹年貳月。  2 附表一編號2所載犯行 乙○○犯三人以上共同詐欺取財罪，處有期徒刑壹年壹月。  3 附表一編號3所載犯行 乙○○犯三人以上共同詐欺取財罪，處有期徒刑壹年壹月。 

附錄本案論罪科刑法條全文
刑法第339條之4
犯第339條詐欺罪而有下列情形之一者，處1年以上7年以下有
期徒刑，得併科1百萬元以下罰金：
一、冒用政府機關或公務員名義犯之。
二、三人以上共同犯之。
三、以廣播電視、電子通訊、網際網路或其他媒體等傳播工具，
    對公眾散布而犯之。
前項之未遂犯罰之。

洗錢防制法第14條
有第二條各款所列洗錢行為者，處7 年以下有期徒刑，併科新臺
幣5 百萬元以下罰金。
前項之未遂犯罰之。
前二項情形，不得科以超過其特定犯罪所定最重本刑之刑。